【裁判字號】    90,易,1243
【裁判日期】    900104
【裁判案由】    詐欺
【裁判全文】
臺灣高雄地方法院刑事判決                          九十年度易字第一二四三號
    公  訴  人  臺灣高雄地方法院檢察署檢察官
    被      告  乙○○
右列被告因詐欺案件，經檢察官聲請簡易判決處刑（九十年度偵字第二○二號），本
院高雄簡易庭認為不宜逕以簡易判決處刑，移請本院普通庭依通常程序審理，本院判
決如左：
    主  文
乙○○共同行使偽造私文書，足以生損害於公眾及他人，處有期徒刑伍月，如易科罰
金，以參佰元折算壹日。偽造林宏凱名義中興商業銀行發卡卡號第00000000
00000000號信用卡壹張沒收。
    事  實
一、乙○○尚無前科，因近日失業經濟發生困境，又於台灣新聞報上見有「應徵臨時
    工、日領高薪」之分類廣告，乃於八十九年十二月二十日前二、三日以報上所載
    電話與綽號「阿宗」之不詳姓名成年男子連絡，雙方約於八十九年十二月二十日
    中午十二時，在高雄市○○路與七賢路口見面，由該男子提供已偽造完成之Ｍａ
    ｓｔｅｒ  Ｃａｒｄ信用卡（發卡銀行為中興商業銀行、卡號00000000
    00000000號），約定由阿宗帶乙○○至各特約商店，由乙○○持該信用
    卡入內刷卡購物，佯為上開信用卡之持有人而購買貨品，意欲使商店店員應允以
    刷卡方式付費而在印錄機上刷卡辨識，誤信其係合法持卡人而予以結帳詐取貨品
    ，綽號阿宗之人則於商店外等待，並約明每刷新台幣（下同）一萬元，乙○○即
    可抽取一千元佣金。乙○○因條件優渥而應允，並於取得該已填載林宏凱姓名於
    信用卡背面偽造完成之信用卡後，雙方共同基於詐欺取財、行使偽造信用卡準私
    文書之犯意聯絡，隨同綽號阿宗之人前往高雄市○鎮區○○路五四三號「宏光彩
    色照相器材公司」，乙○○出示行使偽卡表示係合法持卡人欲購買照相機一台、
    底片一捲，足生損害於林宏凱本人、發卡銀行及信用卡之交易安全，嗣經商店負
    責人甲○○以該卡向聯合信用卡中心確認後識破乙○○所持用之信用卡係偽卡，
    乃報警當場查獲，因而詐財未得逞，並扣得前開偽造信用卡一張。
二、案經高雄市政府警察局前鎮分局報告臺灣高雄地方法院檢察署檢察官聲請簡易判
    決處刑，本院高雄簡易庭認為不宜逕以簡易判決處刑，移請本院普通庭審理
    理  由
一、右揭事實，業據被告乙○○於偵、審時坦承不諱，核與證人甲○○於警訊中指述
    相符，復有偽造之發卡銀行中興商業銀行、林宏凱名義之信用卡一張扣案可資佐
    證，本件事證明確，被告犯行堪以認定，應依法論科。
二、按信用卡上之主要資料包括有：信用卡卡號、內碼（即信用卡上之電磁紀錄資料
    ）、有效日期、持卡人英文姓名，持卡人簽名。而「電磁紀錄物係在永續狀態中
    ，記載於磁帶、磁碟等物體上之意思或觀念，雖其係以無形之正負磁氣存在於其
    上，即由程式語言之此種電腦特有之符號予以表示，但由重現裝置予以印出時，
    既可藉其處理之機械作為文書而再生，故非不可視之為刑法所保護之文書（最高
    法院八十一年度第十一次刑事庭會議決議參照）」。信用卡係表示持卡人與發卡
    銀行間所成立之消費付款委託契約。屬刑法第二百二十條：「在紙上或物品上之
    文字、符號、圖畫、照像，依習慣或特約，足以為表示其用意之證明者，關於本
    章及本章以外各罪，以文書論。錄音、錄影或電磁紀錄，藉機器或電腦之處理所
    顯示之聲音、影像或符號，足以為表示其用意之證明者，亦同。稱電磁紀錄，指
    以電子、磁性或其他無法以人之知覺直接認識之方式所製成之紀錄，而供電腦處
    理之用者」規定所稱之準私文書。變造信用卡上內碼（即信用卡上之電磁資料）
    部分所載之資料，依上說明，應成立文書偽造、變造罪，信用卡刷卡機係電腦之
    一種，持卡人消費後出示信用卡予特約商店，商店人員在刷卡機上鍵入消費金額
    後，將信用卡插入或刷過透過電話線與發卡銀行終端電腦連線之刷卡機，使刷卡
    機判讀信用卡上之電磁紀錄，將信用卡上之電磁紀錄與消費金額資料，傳輸至發
    卡銀行終端電腦，於判讀並核對與信用卡契約約定事項相符（如額度等）正確後
    ，再透過電話傳輸設備，傳送授權號碼予信用卡刷卡機，並隨消費金額列印於信
    用卡簽帳單上。以他人之信用卡或偽造之信用卡持向特約商店經由刷卡機消費，
    因該刷卡機係該發卡銀行機構辦理信用卡契約業務人員之替代，對刷卡機所施用
    之詐術，應視同對自然人所為，自應成立刑法上之詐欺罪。又共同正犯之成立，
    祇需具有犯意之聯絡，行為之分擔，既不問犯罪動機起於何人，亦不必每一階段
    犯行均經參與（最高法院三十四年度上字第八六二號判例參照）。共同實施犯罪
    行為之人，在合同意思範圍以內，各自分擔犯罪行為之一部，相互利用他人之行
    為，以達其犯罪之目的，即應對於全部所發生之結果，共同負責，合先敘明。信
    用卡係準私文書如前所述，雖該偽卡係何人如何偽造而成、何人於上偽簽姓名、
    綽號阿宗之人如何取得偽卡等均乏證據證明，遑論被告對偽卡之製造有何參與或
    知情，故就偽造信用卡之行為並無法論及被告有何犯罪參與之事證，然其知悉偽
    卡仍加以行使，就行使偽卡之部份犯行，即不能脫免刑責推卸於綽號阿宗之人，
    先予敘明。
三、故核被告行使偽造信用卡，所為係犯刑法第二百十六條、第二百二十條第二項、
    第二百十條之行使偽造準私文書罪；其詐購物品未得手部分則係犯同法第三百三
    十九條第一項、第三項詐欺取財未遂罪。其實施詐欺犯罪行為未得逞，屬未遂犯
    。被告與綽號阿宗之成年人間就行使偽造準私文書罪、詐欺取財未遂罪間，互有
    犯意連絡，行為分擔，為共同正犯。公訴人就被告行使偽造信用卡準私文書罪雖
    未於起訴書證據並所犯法條欄敘明，但已於起訴書犯罪事實欄內敘明，雖未引用
    刑法第二百二十條第二項、第二百十六條、第二百十條之條文，本院應予補充。
    上開行使偽造準私文書與詐欺取財未遂二罪間，有方法、目的之牽連關係，應依
    刑法第五十五條後段牽連犯之規定，從一重之行使偽造準私文書罪處斷。審酌被
    告尚無不良前科，年青力壯竟不思正途獲取財物，而以偽卡消費之手段破壞經濟
    秩序，犯罪動機係為一己貪念、惟念其犯罪後之態度尚稱良好，且人生尚有大好
    前途尚待努力，亦不宜重處令失重新出發之機會等，量處被告有期徒刑五月，又
    按中華民國九十年一月四日修正，同年月十日經總統公布施行之刑法第四十一條
    規定：「犯最重本刑為五年以下有期徒刑以下之刑之罪，而受六個月以下有期徒
    刑或拘役之宣告，因身體、教育、職業、家庭之關係或其他正當事由，執行顯有
    困難者，得以一元以上三元以下折算一日，易科罰金。但確因不執行所宣告之刑
    ，難收矯正之效，或難以維持法秩序者，不在此限。」爰依刑法第二條第一項前
    段之規定，諭知易科罰金之折算標準。
四、偽造林宏凱名義之信用卡一張為被告及其共犯所有，且供犯罪所用之物，應依刑
    法第三十八條第一項第二款宣告沒收（其上信用卡背面偽造之署名既已包含在內
    ，自毋庸另為沒收之諭知）。
據上論斷，應依刑事訴訟法第二百九十九條第一項前段，刑法第二條第一項前段、第
五十六條、第二十八條、第二十六條前段、第二百十六條、第二百二十條第二項、第
二百十條、第三百三十九條第一項、第三項、第三十八條第一項第二款、修正後第四
十一條第一項、罰金罰鍰提高標準條第一條前段，第二條，判決如主文。
本案經檢察官陳建年到庭執行職務。
中    華    民    國      九十      年       四      月      二十七     日
                                  臺灣高雄地方法院刑事第三庭
                                      法  官  簡  志  瑩
右正本證明與原本無異。
如不服本判決，應於判決送達後十日內，向本院提出上訴狀。
                                      書記官  林  宜  正
中    華    民    國      九十      年       四      月       三十      日
附錄論罪科刑法條：
刑法第二百十條：
偽造、變造私文書，足以生損害於公眾或他人者，處五年以下有期徒刑。
刑法第二百十六條：
行使第二百十條至第二百十五條之文書者，依偽造、變造文書或登載不實事項或使登
載不實事項之規定處斷。
刑法第二百二十條第二項：
在紙上或物品上之文字、符號，依習慣或特約，足以為表示其用意之證明者，關於本
章之罪，以文書論。
刑法第三百三十九條第一、三項：
意圖為自己或第三人不法之所有，以詐術使人將本人或第三人之物交付者，處五年以
下有期徒刑、拘役或科或併科一千元以下罰金。
前二項之未遂犯罰之。


司法院資訊處製作；財團法人民間司法改革基金會備份。
